臺灣宜蘭地方法院民事判決　八十九年度訴字第一六二號
　　原　　　告　甲○○
　　被　　　告　庚○○
　　訴訟代理人　己○○
　　　　　　　　歐玫琪
　　被　　　告　戊○○
　　訴訟代理人　丁○○○
　　被　　　告　乙○○
　　訴訟代理人　丙○○
右當事人間請求拆屋還地事件，本院判決如左：
    主    文
原告之訴駁回。
訴訟費用由原告負擔。
    事    實
甲、原告方面：
一、聲明：
（一）、被告應將坐落宜蘭縣壯圍鄉○○段七之一、七之二地號上之建物拆除，並將
        土地返還原告。
（二）、被告庚○○應給付原告新台幣（下同）二十六萬三千八百一十元、被告戊○○應給付原告一十四萬四千八百六十三元、被告乙○○應給付原告一十三萬
        八千三百八十四元。
二、陳述：
（一）、坐落宜蘭縣壯圍鄉○○段七之一、七之二地號之土地為原告於民國六十七年
        間，自堂兄郭丙寅等名下以買賣之名義過戶取得，實際上則是分割繼承取得
        。詎被告未經原告同意長期占用上開土地建築房屋，且一直未付任何代價，
        爰依據無權占有之法律關係訴請被告拆除建物、返還土地，並給付相當於租
        金之不當得利。
（二）、以前係原告祖母向被告三人收租金，因為系爭土地為祖產，於原告取得所有
        權之前是由祖母管理，所以由祖母收租金，後來才辦理分割過戶。已通知被
        告終止租約，但沒有證據。
（三）、土地過戶到原告名下後，於八十一年前，被告庚○○確實有交租金給原告，
        ，後來地價高漲，地租卻未調整，所以不同意被告庚○○補交八十一年以後
        之地租。至於被告戊○○、乙○○之部分則未曾收過租金，他們二人是交租
        金給堂兄郭丙寅等三人。
三、證據：提出土地登記謄本二件、調解不成立證明書一件、相片六張為證，並聲請
    至現場勘測。
乙、被告庚○○方面：
一、聲明：原告之訴駁回。
二、陳述：過嶺路五六０號房屋係三十八年間由被告父親歐木水所建造，由被告繼承
    取得。兩造就上開建物所使用之土地訂有不定期限之租賃契約，係歐木水向原地
    主郭丙寅所承租，並設定地上權之他項權利登記。之後雖由原告取得該土地之所
    有權，然依法原租賃契約及地上權之效力依然存在，且原告亦收取地租至八十一
    年，被告願補足積欠之租金，但原告拒收，故原告之請求顯然無據。
三、證據：提出建築改良物登記簿、他項權利登記聲請書、臺灣電力公司宜蘭區營業
    處函、房屋稅籍證明書為證，並聲請向宜蘭縣宜蘭地政事務所調閱系爭土地之分
    割登記資料。
丙、被告戊○○方面：
一、聲明：駁回原告之訴。
二、陳述：過嶺路五六六號房屋係三十八年間被告之祖先所建造，由被告繼承取得，
    該建物所使用之土地，本係向原告之曾祖父所購，當時只以口頭約定，未辦理移
    轉登記。後來有按期繳交租金給原告的叔伯，因為系爭土地是原告祖先的祖業，
    不清楚他們分割的情形，所以兩造間仍有不定期限之租賃契約存在，原告之訴並
    無依據。
三、證據：提出他項權利證明書、建築改良物所有權狀、土地登記謄本、建築改良物
    登記簿謄本、收據為證。
丁、被告乙○○方面：
一、聲明：原告之訴駁回。
二、陳述：過嶺路五六六號房屋係三十八年間被告之祖先所建造，由被告繼承取得，
    該建物所使用之土地，本係向原告之曾祖父所購，當時只以口頭約定，未辦理移
    轉登記。後來有按期繳交租金給原告的叔伯，因為系爭土地是原告祖先的祖業，
    不清楚他們分割的情形，所以兩造間仍有不定期限之租賃契約存在。此外，被告
    之父陳明福於過嶺段七之六地號上有地上權，而過嶺段七之十地號係由七之六地
    號分割出來，七之十地號再併入七之一地號，所以被告就系爭七之一地號亦有地
    上權存在，並由被告繼承取得，因此原告之請求顯無理由。
三、證據：他項權利證明書、建築改良物所有權狀、土地登記謄本、建築改良物登記
    簿謄本、戶口名簿、收據為證。
戊、本院依原告之聲請履勘現場，並通知宜蘭縣宜蘭地政事務所測量後製作土地複丈
    成果圖；另依被告庚○○之聲請向宜蘭縣宜蘭地政事務所調閱系爭土地登記簿謄
    本。
    理    由
一、原告起訴主張：坐落宜蘭縣壯圍鄉○○段七之一、七之二地號之土地為伊於六十
    七年間，自堂兄郭丙寅等名下以買賣之名義過戶取得，實際上則是分割繼承取得
    。詎被告未經原告同意長期占用上開土地建築房屋，且一直未付任何代價，爰依
    據無權占有之法律關係訴請被告拆除建物、返還土地，並給付相當於租金之不當
    得利等情。被告庚○○則以係基於不定期限之租賃契約及地上權使用系爭土地等
    語；被告戊○○以所占用之系爭土地，係向原告之曾祖父所購買及基於不定期限
    之租賃契約而使用等語；被告乙○○以所占用之土地，係向原告之曾祖父所購買
    及基於不定期限之租賃契約、地上權而使用等語，資為抗辯
二、本件原告主張坐落宜蘭縣壯圍鄉○○段七之一、七之二地號之土地為伊於六十七
    年間，自堂兄郭丙寅等名下以買賣之名義過戶取得，實際上則是分割繼承取得，
    被告在該土地上建築房屋之事實，已據原告提出與所述相符之土地登記謄本二件
    、相片六張為證，並經本院至現場勘驗查明，製有勘驗筆錄及複丈成果圖在卷可
    稽，且為被告所不爭執，自堪信為真實。惟被告仍執前詞置辯，是本件所應審究
    者即為被告就系爭土地有無合法之使用權源？按當事人主張有利於己之事實者，
    就其事實有舉證之責任，民事訴訟法第二百七十七條前段定有明文。又出租人於
    租賃物交付後，縱將其所有權讓與第三人，其租賃契約，對於受讓人仍繼續存在
    ，八十八年四月二十一日修正公布前之民法第四百二十五條亦著有明文。而民法
    第四百二十五條規定之適用，固以讓與租賃物之所有人為出租人為其要件，然第
    三人如得所有人同意而為出租時，仍得類推適用該條之規定，最高法院八十四年
    台上字第一六三號判例意旨可資參照。經查：
（一）、被告庚○○、乙○○固抗辯稱：就本件土地有地上權云云，惟為原告所否認
        ，被告二人自應舉證以實之。然依被告二人所提出之建築改良物登記簿、他
        項權利登記聲請書、臺灣電力公司宜蘭區營業處函、房屋稅籍證明書、他項
        權利證明書、建築改良物所有權狀、土地登記謄本、收據、建築改良物登記
        簿謄本等證物，經核僅足以證明被告庚○○有權使用宜蘭縣壯圍鄉○○段七
        地號土地及被告乙○○在同段七之六地號上有地上權而已，尚不足以據此即
        推認渠二人就系爭土地亦有地上權之事實。且依被告二人所提出之土地登記
        謄本及宜蘭縣宜蘭地政事務所九十年九月二十日九０宜地一（二二）字第一
        ０一六八號函附之土地登記謄本所載，本件七之一、七之二地號土地自始於
        三十五年間為總登記時，即與同段七地號土地為分別獨立之登記。又同段七
        之十地號由七地號分割出來時（被告乙○○誤為自同段七之六地號分出），
        其上即已無地上權之登記，故其後七之十地號雖併入七之一地號，被告二人
        於七之一地號上仍無地上權之可言，此外被告二人復無法舉出其他證據以資
        證明所主張之事實存在，從而其上開抗辯，自非可採。
（二）、被告戊○○、乙○○另抗辯稱：所使用之系爭土地係向原告之曾祖父所購買
        云云，惟遭原告否認，且被告二人迄未能舉證以實之，故渠二人此部分之抗
        辯亦無法採信。
（三）、被告三人另抗辯稱：兩造就系爭土地定有不定期限之租約等語，固仍為原告
        所否認。然依原告所自認：本件土地為祖產，在分割繼承取得之前是祖母在
        管理，所以由祖母向被告三人收租金，於過戶後，伊有向被告庚○○收租金
        ，但被告乙○○、戊○○的租金則是交給郭丙寅三人之情節，顯然足以推認
        系爭土地確已由原所有權人即原告之堂兄郭丙寅三人、或渠等授權管理之原
        告祖母與被告之祖先分別訂立不定期限之租賃契約，且該租賃契約已分別由
        被告繼受之事實。蓋倘若被告之祖先及被告為無權佔用上開土地，衡諸常情
        ，原告之祖母及地主郭丙寅等人，定當提出抗議或訴諸法律主張權利，殊無
        任由被告之祖先興建建物後，再向被告收取租金之理；原告更無理由於取得
        該土地之所有權後，仍向被告庚○○收取租金。因此，被告辯稱係依據不定
        期限之租賃契約使用系爭土地等情，即屬可信。至本件土地之所有權嗣後雖
        由原告自堂兄郭丙寅等人處繼受取得，惟因上述之不定期限之租賃契約或為
        原土地所有權人所訂立，或為管理人基於授權所訂立，揆諸首揭修正前民法
        第四百二十五條之規定及判例意旨，均應認為該不定期限之租賃契約對於原
        告仍繼續存在，即被告與原告間就系爭土地已存有不定期限之租約。其後縱
        然被告有未依照原租約之內容繳交租金予原告之情事，在原告依法行使終止
        租賃契約之權利前，仍無礙於該租賃契約存續之效力，故原告空言否認其與
        被告間有租賃關係云云，顯然無據。
（四）、又原告雖另主張其已通知被告終止租約云云，惟為被告所否認，且原告亦自
        承沒有證據可資證明，從而原告上開主張亦非可信。
三、綜上所述，本件被告既係基於兩造間之不定期限租賃關係使用系爭土地，自非無
    權占有，亦無不當得利之可言，從而原告依據無權占有之法律關係訴請被告應將
    坐落宜蘭縣壯圍鄉○○段七之一、七之二地號上之建物拆除，並將土地返還原告
    ；被告庚○○應給付原告二十六萬三千八百一十元、被告戊○○應給付原告一十
    四萬四千八百六十三元、被告陳文隆應給付原告一十三萬八千三百八十四元之不
    當得利，即為無理由，應予駁回。
四、本件判決之基礎已臻明確，兩造其餘攻擊、防禦方法及所提之證據，核與本件判
    決結果無影響，爰不一一論述，附此敘明。
五、據上論結，本件原告之訴為無理由，依民事訴訟法第七十八條，判決如主文。
中　　　華　　　民　　　國　　九十一　 　年　   一  　　月　　二十八　　日
                                臺灣宜蘭地方法院民事庭
                                    審判長法官
                                          法官
                                          法官
右為正本係照原本作成
如對本判決上訴，須於判決送達後廿日內向本院提出上訴狀
中　　　華　　　民　　　國　　九十　　　年　　 十二　　 月　　 十七　　 日
~B法院書記官　李茂榮
